臺灣新竹地方法院民事判決  
108年度訴字第345號
原      告  胡○康（温○妤之承受訴訟人）

兼
法定代理人  胡○堯（兼温○妤之承受訴訟人）

上列2人共同
訴訟代理人  蔡勝雄律師
被      告  林沛穎（原名林銀珠）


被      告  彭春蘭  


上二人共同
訴訟代理人  洪大明律師
            江慧敏律師
複  代理人  鄭玉金律師
            戴緯軒律師
追加  被告  吳印婕  

訴訟代理人  劉邦繡律師
            魏翠亭律師
上  一  人
複  代理人  許育齊律師
上列當事人間損害賠償事件，本院於民國110年6月30日辯論終結
，判決如下：
    主      文
被告丙○○、戊○○、甲○○應連帶給付原告胡○堯新臺幣肆佰肆拾貳
萬參仟元，及被告丙○○自民國一○八年六月二十八日起，被告戊○○自民國一○八年七月十二日起，被告甲○○自民國一○九年四月二
十四日起，均至清償日止，按年息百分之五計算之利息。
被告丙○○、戊○○、甲○○應連帶給付新臺幣伍佰陸拾萬壹仟伍佰元
，及被告丙○○自民國一○八年六月二十八日起，被告戊○○自民國
一○八年七月十二日起，被告甲○○自民國一○九年四月二十四日起
，均至清償日止，按年息百分之五計算之利息，予原告胡○康、
胡○堯公同共有。
原告其餘之訴駁回。
訴訟費用由被告丙○○、戊○○、甲○○連帶負擔百分之九十一，餘由
原告胡○康、胡○堯負擔。
本判決第一項於原告胡○堯以新臺幣壹佰肆拾柒萬伍仟元為被告
供擔保後，得假執行。但被告如以新臺幣肆佰肆拾貳萬參仟元為
原告胡○堯預供擔保，得免為假執行。
本判決第二項於原告胡○康、胡○堯以新臺幣壹佰捌拾陸萬捌仟元
為被告供擔保後，得假執行。但被告如以新臺幣伍佰陸拾萬壹仟
伍佰元為原告胡○康、胡○堯預供擔保，得免為假執行。
原告其餘假執行之聲請駁回。
    事實及理由
壹、程序部分：
一、按行政機關及司法機關所製作必須公開之文書，除為否認子
    女之訴、收養事件、親權行使、負擔事件或監護權之選定、
    酌定、改定事件之當事人或關係人或其他法律特別規定之情
    形外，不得揭露足以識別兒童及少年身分之資訊，兒童及少
    年福利與權益保障法第69條第2項定有明文。本件原告胡○康
    為未滿18歲之少年（實際姓名年籍資料詳卷），且温○妤為
    其母親，原告胡○堯為其父親兼法定代理人，姓名年籍資料
    如予公開，亦足以辨識胡○康之真實身分，是為保障少年之
    權益，爰均予遮掩，先此敘明。
二、次按當事人於訴訟繫屬中死亡者，訴訟程序在有繼承人、遺
    產管理人或其他依法令應續行訴訟之人承受訴訟以前當然停
    止，依法應由法定續行訴訟之人承受訴訟，他造當事人，亦
    得聲明承受訴訟，此觀民事訴訟法第168條、第175條之規定
    自明。查本件原告温○妤於訴訟進行期間之民國000年00月0
    日死亡，其繼承人為配偶胡○堯與未成年女胡○康，胡○堯、
    胡○康具狀聲明承受訴訟，有戶籍謄本、戶口名簿、繼承系
    統表及民事聲明承受訴訟暨陳報狀在卷足憑（見本院卷一第
    170頁至第178頁），於法並無不合，應予准許。
三、第按訴狀送達後，原告不得將原訴變更或追加他訴，但請求
    之基礎事實同一、擴張或減縮應受判決事項之聲明者，不在
    此限，民事訴訟法第255條第1項第2、3款定有明文。本件原
    告起訴時原係以丙○○、戊○○為被告，並聲明：「一、被告丙○○、戊○○應連帶給付原告胡○堯新臺幣（下同）3741,200元
    及自起訴狀附表一所示各遲延利息起算日起至清償日止，按
    年息百分之5計算之利息。二、被告丙○○、戊○○應連帶給付
    原告温○妤40萬元，及自106年1月1日起至清償日止，按年息
    百分之5計算之利息。」；嗣於訴訟進行中，原告追加甲○○
    為被告，並變更聲明為：「一、被告丙○○、戊○○、甲○○應連
    帶給付原告胡○堯6,033,989元，及自起訴狀繕本送達翌日起
    至清償日止，按年息百分之5計算之利息。二、被告丙○○、
    戊○○、甲○○應連帶給付原告胡○康、原告胡○堯7,139,500元
    ，及自起訴狀繕本送達翌日起至清償日止，按年息百分之5
    計算之利息。」（見本院卷一第212頁至第213頁）；最終於
    訴訟進行中變更聲明為：「一、被告丙○○、戊○○、甲○○應連
    帶給付原告胡○堯4,423,000元，及自起訴狀繕本送達翌日起
    至清償日止，按年息百分之5計算之利息。二、被告丙○○、
    戊○○、甲○○應連帶給付原告胡○康、原告胡○堯6,578,239元
    ，及自起訴狀繕本送達翌日起至清償日止，按年息百分之5
    計算之利息」，並捨棄原告胡○康、原告胡○堯有關因温○妤
    死亡而請求之精神慰撫金（見本院卷四第206頁至第208頁）
    ，核屬擴張及減縮應受判決事項之聲明，與上開規定相符，
    自應准許。
貳、實體部分：
一、原告主張：
(一)被告丙○○、被告戊○○、被告甲○○（以下合稱被告3人）均明
    知，被告丙○○並非具有通靈或改運解厄等特殊神力之人，被
    告丙○○未從事或舉辦祈福消災解厄法會、玉器過爐或加持等
    宗教活動，亦未曾設立、參與或經營關於玉石、珠寶買賣、
    進出口或投資之公司，及被告丙○○所銷售之玉器、木雕等商
    品均非高價值之保值物件，暨明知實際上並無「寶時捷藝術
    珠寶公司」（下稱寶時婕公司）存在，竟分別共同基於意圖
    為自己不法所有之犯意聯絡，先由被告戊○○結識温○妤之母
    親即訴外人乙○○後，復於104年間透過乙○○聯繫温○妤與原告
    胡○堯，被告戊○○並引介自稱「程（陳）老師」之被告丙○○
    予温○妤及原告胡○堯認識；嗣被告3人共同利用被告戊○○係
    温○妤就讀國中時期老師之關係，誆稱温○妤與原告胡○堯自
    身或家人、朋友遭逢厄運、有業障需消除、往生親屬託夢、
    未來將罹患重病或遭逢車禍等血光之災、家庭失和等惡果，
    並利用温○妤與原告胡○堯身心脆弱之際，接續於刑事判決附
    表一(五)（以下簡稱附表）所示之時間、地點、方式對温○
    妤與原告胡○堯施用詐術。被告丙○○另接續向温○妤等人訛稱
    中國近期將武攻臺灣、將錢存在國內不安全云云，而與被告
    甲○○共同邀温○妤及原告胡○康等人，於105年12月間一同前
    往新加坡遊玩兼開立帳戶，被告丙○○並指示被告甲○○向訴外
    人范○○、温○妤及原告胡○康偽稱其姓名為「喬獅孟」，被告
    甲○○則於旅程中多次向其等訛稱被告丙○○具有神力、被告丙○○售予范○○等人之玉手鐲價值不斐、其老公在中國做生意都
    聽被告丙○○的建議、其老公有上億身家云云，致温○妤及原
    告胡○堯陷於錯誤，允諾以附表所示之交易價金購買附表所
    示之物件或令被告丙○○舉辦附表所示之宗教活動，並於附表
    所示之時間、地點、方式，支付附表所示金額予被告丙○○、
    戊○○，且被告3人詐欺取得之款項，經被告甲○○管理、存放
    於其住處，而於刑事案件警察搜索時遭查獲。被告3人業已
    自原告胡○堯詐得4,404,600元（4,362,600＋42,000＝4,404,6
    00），自温○妤詐得6,597,500元，扣除被告丙○○已返還温○
    妤之800,000元、196,000元後，温○妤受被告3人詐欺之損害
    金額為5,601,500元（6,597,500－800,000－196,000＝5,601,5
    00）。
(二)其他損害之請求：
  １原告胡○堯曾將向被告購買而持有之玉石等物件，自費向中華
    民國珠寶玉石鑑定所進行鑑定，支出18,400元之鑑定費用。
　２温○妤為籌款支付向被告購玉、消災等費用，被迫以個人國泰
    人壽富貴保本三福保險單（下稱系爭保單）向國泰人壽股份
    有限公司（下稱國泰人壽）質借70萬元、193,000元，並於
    附表編號25至58事實發生期間之107年8月29日將系爭保單解
    約，解約後僅獲得132,354元之解約金。被告以詐術要求温○
    妤將系爭保單解約之事實，業經刑事判決認定為附表編號58
    之犯罪事實，自屬被告3人之共同侵權行為。又系爭保單係
    温○妤自86年大學畢業就業後所自行投保，保險期間內前15
    年每3年可領回100,000元；第16年起每3年可領回200,000元
    直到身故為止，身故時另有身故理賠金2,000,000元。系爭
    保單原於105年12月即能繳費期滿，往後只剩下利益而沒有
    任何負債，若非突遭被告丙○○等人所詐欺，衡情温○妤根本
    無解約之需要，而保單質借所得之700,000元及193,000元，
    温○妤亦分別先後交付給被告丙○○，解約金132,000元則交付
    給被告戊○○，故此部分損害與被告3人之共同侵權行為間顯
    有因果關係。温○妤因保單解約所致之損害金額為976,739元
    【200,000（年金/生存保險金）+2,000,000（身故金）-893
    ,000（保單質借本金）-197,907（保單質借利息）-132,354
    （已領解約金）】。
　３綜上，原告胡○堯受有4,423,000元之損害（4,404,600＋18,40
    0）；温○妤受有6,578,239元之損害（5,601,500＋976,739）
    。
(三)被告丙○○、戊○○多年來行騙所得之金錢，均由被告甲○○負責
    後續金流處理，且在被告甲○○家中確實搜索到105年12月間
    ，温○妤前往新加坡旅遊前即105年11月22日交付予被告戊○○
    之款項，顯見被告3人有就其等內部詐欺犯罪之角色進行分
    工。又由被告甲○○於刑事案件偵查時之陳述可知，其與被告
    丙○○同居期間長達10餘年之久，且渠2人經常一同出國買玉
    ，回國後再交被告丙○○販售，所得則供渠2人生活開銷，被
    告丙○○就如何保管及管理金錢，亦全權委由被告甲○○處理，
    是被告甲○○早於92年起或至少104年間對整起犯罪行為即已
    有所參與，且對詐欺取財手法知之甚詳，並與被告丙○○、戊○○共同於詐欺取財犯罪過程中，各自擔任部份角色分工之任
    務，被告甲○○所為絕非僅止於幫助犯；退萬步言，縱令被告
    甲○○目前僅遭刑事判決認定為幫助犯，亦應與被告丙○○、被
    告戊○○負起共同侵權行為連帶賠償責任。至於其等內部比例
    應如何分攤，則為其等內部事項，與原告無關。
(四)基上，爰依民法第184條第1項前段、後段、第185條第1項、
    第2項、第195條第1項及民法第179條前段之規定提起本件訴
    訟，並聲明：
　１被告丙○○、戊○○、甲○○應連帶給付原告胡○堯4,423,000元，
    及自起訴狀繕本送達翌日起至清償日止，按年息百分之5計
    算之利息。
　２被告丙○○、戊○○、甲○○應連帶給付原告胡○康、原告胡○堯6,5
    78,239元，及自起訴狀繕本送達翌日起至清償日止，按年息
    百分之5計算之利息。
　３原告願供擔保請准予假執行之宣告。　
二、被告丙○○、戊○○部分：
(一)民事法上所謂詐欺，係欲相對人陷於錯誤，故意示以不實之
    事，令其因錯誤而為意思之表示。民法上所謂因被詐欺而為
    意思表示之「詐欺」，與刑法上所定詐欺取財罪之「詐欺」
    ，並不相同。又刑事判決所認定之事實，於獨立之民事訴訟
    ，並無拘束力，民事法院就當事人主張之該事實，及其所聲
    明之證據，仍應自行調查斟酌，決定取捨。
(二)原告胡○堯前以本件主張之原因事實對被告提起刑事告訴，
    固經本院109年度金重訴字第1號、109年度易字第391號判決
    被告有罪，惟上開刑事判決有諸多違誤之處，被告難以甘服
    ，業已提起上訴，現由臺灣高等法院以109年度金上重訴字
    第57號審理中。揆諸前揭說明，本件民事訴訟本不受上開刑
    事判決所為事實認定之拘束，仍應依民事訴訟舉證責任分配
    原則，斟酌全辯論意旨及調查證據之結果為認定。
(三)原告胡○堯請求被告丙○○、戊○○連帶賠償遭詐欺之金額4,404
    ,600元（附表編號22、23、26）部分：　　
　１被告丙○○、戊○○（下稱被告2人）並無上開附表編號22、23所
    稱向原告胡○堯詐稱投資寶時婕公司股份之情事，附表編號2
    2係温○妤批玉石去賣而從中獲利（温○妤確有出售玉石獲利
    之情形，可參温○妤筆記本之記載即明），附表編號23亦係
    温○妤把玉石轉賣給朋友，從中獲利，但温○妤對胡○堯之說
    詞為何，被告丙○○並不清楚。又被告2人亦無上開刑事判決
    附表編號26所載向胡○堯訛稱：已預見其母親會出車禍，一
    定要買觀音玉石給母親配戴化解血光之災，過爐後會交付云
    云；實則為温○妤向被告丙○○表示母親節到了，要買塊玉給
    婆婆戴，而由原告胡○堯付款。準此，原告胡○堯依侵權行為
    規定請求被告丙○○、戊○○連帶賠償遭詐欺之金額，並無理由
    。
　２原告胡○堯另依民法第179條之規定請求被告丙○○、戊○○連帶
    返還利益，惟不當得利發生之債，並無共同不當得利之觀念
    ，亦無共同不當得利應連帶負責之規定，原告並未說明被告
    2人利得數額各為若干，其依民法第179條之規定，請求被告
    丙○○、戊○○連帶負返還責任，為無理由。
　３退步言之，倘認原告胡○堯得請求被告丙○○、戊○○連帶賠償遭
    詐欺之金額，惟依民法第216條之1損益相抵之規定，告胡○
    堯所受領被告丙○○交付之附表編號26所示之如意觀音，並非
    無價值之物，有鑑定結果足憑，依前揭說明，原告胡○堯主
    張所受損害，自應扣除此部分所受利益600元。
(四)原告胡○堯請求被告丙○○、戊○○賠償或返還其支出之鑑定費
    用18,400元部分：
　　上開鑑定係原告胡○堯於本件審理期間自行委託民間機構鑑
    定，並非訴訟費用，該鑑定單位亦未經被告丙○○、戊○○同意
    ，且上開刑事案件亦未採認其鑑定結果，而係由檢察官另囑
    託中華民國珠寶玉石鑑定所鑑定，難謂此等支出為侵權行為
    所生必然損害，或與侵權行為存在相當因果關係，又被告丙○○、戊○○亦未因原告胡○堯委託鑑定而受有利益，原告胡○堯
    自不得請求被告丙○○、戊○○賠償或返還此項鑑定費用。
(五)關於原告胡○堯、胡○康請求被告丙○○、戊○○連帶給付温○妤
    遭詐欺之金額5,601,500元（附表編號22、23、26以外部分
    ）：
　１被告丙○○、戊○○從未向温○妤訛稱鬼魅進出、冤親債主找上門
    等怪力亂神之說，亦未詐欺温○妤投資寶時婕公司或舉辦消
    災法會，而原告胡○堯、胡○康及訴外人乙○○、范○○於附表編
    號22、23、26「以外」部分，均不在場，並未親自見聞温○
    妤與被告2人交易之過程，自不足採為被告丙○○、戊○○有向
    温○妤施詐之證明。又温○妤就被告丙○○販售之部分玉器，或
    稱從未交付，或稱被告丙○○事後又取回，然此已為被告丙○○
    堅決否認，且温○妤所指上情僅係片面之詞，並未提出任何
    證據為佐，自不足採。且原告主張温○妤向被告丙○○購買玉
    石之時間為104年7月15日至106年5月23日，倘被告丙○○並未
    交付玉石或事後又取回，何以多年來温○妤未向被告丙○○請
    求給付或返還？參以温○妤於106年6月15日即已簽署書面確
    認其向被告丙○○購買之物品品質及物品出售價格並無異議，
    應認被告丙○○就其所出售玉石之品質及價值，已為相當證明
    。是温○妤於時隔近2年後始改稱被告丙○○販售之玉器並非高
    價商品，或未交付，或事後又取回，而有詐欺之情事云云，
    委無可採。再者，温○妤多次向被告丙○○批玉石去賣給朋友
    或同事，從中賺取差價之利潤，有温○妤筆記本記載之交易
    紀錄可佐，是被告丙○○辯稱附表中部分玉石，係温○妤轉賣
    給朋友或同事而從中獲利，被告丙○○有支付利潤予温○妤等
    語，尚非無據。另原告所稱附表編號29至58之消災法會乙節
    ，僅有温○妤單方面之陳述，被告丙○○筆記本查無任何相關
    記載，且原告主張温○妤花費之消災法會價金為3,000元至上
    百萬元不等，價差甚大，次數更多達30次，倘原告主張屬實
    ，上開消災法會之收費既有明顯落差，衡諸經驗法則，一般
    人理應會詢問其內容及各項收費標準，並要求提供相關憑證
    ，以確認是否真有其事，亦會衡量自身經濟狀況，在自身經
    濟許可之範圍內，先行舉辦一、二次以測試其成效。然温○
    妤從未親自參與消災法會，亦未曾要求被告丙○○、戊○○提出
    有舉辦消災法會之證明，對於各次舉辦之消災法會內容更是
    一無所知，則温○妤在尚未驗證消災法會有何成效前，僅聽
    信被告丙○○、戊○○之說詞，即一再斥資、密集舉辦高達30次
    之消災法會，温○妤既非智識或教育程度低劣者，所述遭詐
    欺而舉辦多次消災法會云云，顯悖於情理，不足採信。
  ２退步言之，倘認原告胡○堯、胡○康得請求被告丙○○、戊○○連
    帶給付温○妤遭詐欺之金額，依民法第216條之1損益相抵規
    定，應扣除温○妤所持有被告丙○○出售物品之價值，即附表
    編號2、3、4、5、6、7、8、9、11鑑定結果欄所示鑑定價格
    ，合計9,600元。又依温○妤之兆豐國際商業銀行帳戶存款往
    來明細查詢資料所示（被證五，即臺灣新竹地檢署108年度
    偵字第9483號卷第65至67頁），被告丙○○給付温○妤之金錢
    ，不僅被告丙○○委由被告戊○○於105年12月29日匯款196,000
    元及被告丙○○於106年3月23日匯款800,000元而已，對照臺
    灣新竹地方法院108年度聲扣字第7號刑事裁定（即被證六）
    之扣押一覽表所示被告丙○○名下帳戶，可知被告丙○○有於10
    6年3月10日、106年3月13日、106年3月20日、106年5月10日
    、106年5月12日，轉帳共計85,700元至温○妤之兆豐國際商
    業銀行帳戶。復觀諸温○妤之台北富邦銀行帳戶各類存款歷
    史對帳單（即被證七），被告丙○○有於106年4月9日、106年
    5月2日、106年6月9日、106年8月1日、106年8月11日、106
    年8月20日、106年8月31日、106年9月7日、106年9月9日、1
    06年10月9日、106年11月23日、106年11月27日、106年12月
    10日、107年1月9日、107年2月12日、107年3月12日轉帳，
    及於107年4月24日委由戊○○匯款共計264,400元至温○妤之台
    北富邦銀行帳戶。上開温○妤二帳戶之金額合計350,100元，
    亦應予以扣除。
(六)原告胡○堯、胡○康請求被告丙○○、戊○○賠償保單解約差額損
    失976,739元部分：
　１原告援引原告胡○康手寫筆記（即原證16、23），主張被告戊○○詐欺温○妤將系爭保單解約云云；然被告戊○○否認有上開
    詐欺温○妤解約之情事，且被告戊○○縱有向温○妤表示係温○
    妤已故父親之意見、發生戰爭也用不到保單等情，亦僅係温
    ○妤終止保險契約之動機，並非温○妤對保險公司所為終止保
    險契約之意思表示有何受詐欺可言。是温○妤出於其本人之
    自由意志辦理解約，縱因此受有財產上損失，亦係温○妤自
    己於投保後之解約行為所致，並非他人之侵權行為所致，是
    原告胡○堯、胡○康請求被告丙○○、戊○○賠償温○妤保單解約
    差額損失云云，並無理由。
　２況且，原告所主張保險金損失中之20萬元，係保單如存續時
    温○妤每3年得期待領取之期待利益，然此金額係來自保險人
    以要保人預繳保費積存而來之現金價值，即保單價值準備金
    ；原告主張之20萬元保險金，實已於温○妤終止保險契約時
    ，自保單價值準備金為基礎之解約金中領回（已扣除保單質
    借金額），並無其他未領取之期待利益；而温○妤於000年00
    月0日死亡之原因係其治療子宮肌瘤之手術中，發生肌瘤蓄
    膿破裂之突發狀況，係温○妤感染敗血症所致，與被告丙○○
    、戊○○並無關連，且依原告胡○康之陳述，温○妤尚有延誤就
    醫治療等情，實應自行承擔責任。因此，原告未能領取温○
    妤之身故保險金，亦與被告丙○○、戊○○之行為無因果關係。
    從而，原告主張温○妤受被告丙○○、戊○○詐欺，而向國泰人
    壽將系爭保單解約，因而受有976,739元之損害云云，並不
    足取。
(七)答辯聲明：
　１原告之訴駁回。
　２如受不利判決，請准供擔保，免為宣告假執行。　　
三、被告甲○○則以：
(一)被告甲○○遭檢察官起訴及刑事第一審判決認定幫助詐欺之時
    間點及行為，乃係在105年12月16日至20日與被告丙○○共赴
    新加坡之際，為言語上之精神幫助詐欺温○妤；然被告甲○○
    僅係在出遊期間不經意對温○妤為交談，縱有言語上因自尊
    及客套上之虛假言詞，惟未以任何話術製造被告丙○○擁有神
    力及所販售玉石之品質佳、價值不斐，加深温○妤對於被告
    丙○○之信任，以遂行被告丙○○其後之詐欺取財犯行，也無為
    被告丙○○詐欺取財而取得之犯罪所得洗錢，故不構成刑法幫
    助詐欺罪及洗錢防制法第14條第1項之洗錢罪行，是被告甲○○未有原告主張之與被告丙○○、戊○○共同侵權行為可言。又
    縱認被告甲○○前揭涉犯幫助詐欺行為屬實，然原告胡○堯未
    參與新加坡之行，被告甲○○所涉上開犯行自與原告胡○堯無
    關，是原告胡○堯主張其受詐欺遭受損害，請求被告甲○○連
    帶賠償部分，即無理由。至於被告甲○○住處遭偵查機關查扣
    之現金中有以花旗銀行束鈔帶綑綁部分，無從證明與被告胡
    ○堯於105年11月22日自花旗銀行提領之現金436萬2,600元有
    關；且縱然被告甲○○知悉被告丙○○有在其住處放置現金，亦
    非被告丙○○交付予被告甲○○持有或藏放，故難以推論，被告
    甲○○有何洗錢之犯行。
(二)原告胡○堯及温○妤遭詐欺所受損害之時間點係自104年7月15
    日起至107年8月29日止期間（附表編號1至58），縱依刑事
    第一審判決認被告甲○○曾參與幫助詐欺犯行，亦應僅限於10
    5年12月16日以後之行為，故於105年12月16日以前之詐欺行
    為（附表編號1至24）均與被告甲○○無涉。又縱認被告甲○○
    就附表編號25至58涉犯幫助詐欺犯行，惟被告甲○○所為均非
    詐欺之構成要件行為，僅屬幫助行為，即不當然等同民法上
    之侵權行為，自不得逕認構成民事侵權行為。是以，原告未
    舉證證明被告甲○○有何與被告丙○○、戊○○共同侵權行為之事
    實，暨被告甲○○之行為與原告胡○堯及温○妤損害間有何相當
    因果關係，則原告請求被告甲○○連帶負賠償責任，自無理由
    。此外，如附表編號25至58部分，犯罪所得僅4,775,200元
    ，且原告自承已退還996,000元，是犯罪所得應僅限於3,779
    ,200元。
(三)系爭保單質借之時間點係在新加坡行之前，且被告甲○○對温
    ○妤未為任何詐欺行為，亦未與被告丙○○、戊○○共同向温○妤
    行騙，被告甲○○就該部分毋庸負責；系爭保單亦
　　係107年8月28日進行解約，與保單質借時間相隔1年8個月有
    餘，原告無法舉證證明其間之關聯性，刑事第一審判決復未
    認定保單解約之預期利益為犯罪所得，故原告請求被告甲○○
    賠償保險契約質借及解約之損害，自屬無據。
(四)被告甲○○遭認定之洗錢行為與被告丙○○、戊○○間之詐欺行為
    ，屬不同行為，被告甲○○與被告丙○○、戊○○之間自無共同侵
    權行為可言；而原告主張其等所受之損害係於104年至107年
    間，則原告於斯時已損失之財產，自無能再於107年以後受
    被告甲○○之行為所侵害。再者，刑事第一審判決已宣告沒收
    被告丙○○之犯罪所得逾8,900萬元，顯超過原告所受損害金
    額甚多，原告所受之損害得以該筆沒收金額為損害填補，實
    無仍有損害可言。
(五)答辯聲明：
　１原告之訴及其假執行之聲請均駁回。
　２如為被告不利判決，請准供擔保免為假執行。
三、兩造不爭執事項：
(一)被告3人涉嫌詐欺温○妤（已殁）及其配偶原告胡○堯等人，
    及違反洗錢防制法等罪嫌，經臺灣新竹地方檢察署檢察官提
    起公訴後，由本院於109年9月14日以109年度金重訴字第1號
    、109年度易字第391號詐欺刑事判決認定：被告丙○○、戊○○
    以附表所示之方式對温○妤、原告胡○堯施用詐術，致其2人
    陷於錯誤，允諾以附表所示之交易價金購買附表所示之物件
    或委託被告丙○○舉辦附表所示之宗教活動或投資被告丙○○所
    屬寶時婕公司之玉石買賣，並於附表所示之時間、方式，支
    付附表「實付金額」欄所示之金額予被告被告丙○○，合計11
    ,002,100元等情(附表編號22、23、26係原告胡○堯遭詐欺部
    分；其餘為温○妤遭詐欺部分)，而認被告丙○○、戊○○共犯刑
    法第339條第1項之詐欺取財罪；被告甲○○則有於105年12月1
    6日新加坡5天4日之旅時，故意以話術製造被告丙○○擁有神
    力及所販售玉石之品質佳、價值不斐，加深温○妤對於被告
    丙○○之信任，以遂行被告丙○○其後之詐欺取財犯行，被告甲○○所為乃詐欺取財罪犯罪構成要件以外之助力行為，涉犯刑
    法第30條第1項、第339條第1項之幫助詐欺取財罪；被告甲○○另犯洗錢防制法第14條第1項之洗錢罪。就涉及温○妤、原
    告胡○堯之犯罪事實，被告丙○○經本院刑事庭判處有期徒刑4
    年6月，被告戊○○經本院刑事庭判處有期徒刑4年；被告甲○○
    經本院刑事庭判處有期徒刑10月；又犯洗錢防制法第14條第
    1項之洗錢罪，處有期徒刑1年6月，併科罰金，有期徒刑部
    分定應執行有期徒刑2年，有刑事判決可參（見本院卷二第2
    73頁至第446頁），嗣檢察官及被告3人均提起上訴，目前由
    臺灣高等法院109年度金上重訴字第57號案件審理中。
(二)原告胡○堯曾支出鑑定費18,400元（見本院卷一第382至383
    頁）。
(三)被告丙○○曾匯給温○妤800,000元及196,000元（見本院卷一
    第122頁、第126至138頁）。
(四)温○妤於86年間向國泰人壽保險股份有限公司投保富貴保本
    三福終身壽險、保單號碼0000000000、保險始期86年12月19
    日起終身（99歲）、繳費年期20年(至105年12月19日主約繳
    費期滿)、主契約保單金額100萬元、身故或全殘保險金200
    萬元，每屆滿3年仍生存時，第1至5次給付總保險金額百分
    之10之生存保險金，第6次以後給付總保險金額百分之20之
    生存保險金，105年7月11日起變更指定身故受益人為法定繼
    承人。温○妤於105年7月11日、105年9月20日分別以上開保
    單貸款700,000元、193,000元，於107年8月29日解約，主約
    解約金為1,141,933元、附約未到期保費2,745元，扣除借款
    893,000元、利息119,324元後，解約金額為132,354元（見
    本院卷三第265至271頁、第303至309頁)。
(五)温○妤於000年00月0日因子宮膿傷引發敗血症離世，繼承人
    為原告胡○堯、胡○康。
四、本件爭點：
(一)原告主張被告共同詐欺温○妤、原告胡○堯，致温○妤、原告
    胡○堯受有損害？被告甲○○抗辯刑事一審判決僅認定伊為幫
    助犯，且其105年12月始與温○妤、被告丙○○前往新加坡，縱
    須連帶負本件侵權行為損害賠償責任，範圍亦僅限於附表編
    號25至58部分，是否可採？
(二)原告胡○堯依民法第184條第1項、第185條第1項、第2項、第
    179條、第195條第1項之規定，請求被告連帶賠償遭詐欺之
    金額4,404,600元（附表編號22、23、26）、鑑定費用18,40
    0元，有無理由？
(三)原告胡○堯、胡○康依民法第184條第1項、第185條第1項、第
    2項、第179條、第195條第1項之規定及繼承之法律關係，請
    求被告連帶給付温○妤遭詐欺之金額5,601,500元（附表編號
    22、23、26「以外」金額6,597,500元－已返還800,000元－已
    返還196,000元）、保單解約差額損失976,739元，合計6,57
    8,239元，應否准許？
五、得心證之理由：
(一)原告主張被告3人共同詐欺温○妤、原告胡○堯，致温○妤、原
    告胡○堯受有損害，為有理由：
　１原告主張被告3人於附表所示之時間、地點、方式對温○妤與
    原告胡○堯施用詐術，致其等陷於錯誤而為給付而受有財產
    上之損害等情，業據原告提出附表編號26事件中原告胡○堯
    付款購買之如意觀音玉珮照片、105年11月22日原告胡○堯於
    花旗銀行新竹分行之現金提款紀錄、被告丙○○以化名「程怡
    君」簽發之本票影本、106年4月14日原告胡○堯以花旗銀行
    新竹分行帳戶轉帳之交易名細、原告胡○堯、温○妤及被告丙○○、戊○○於105年11月22日、105年12月14日、106年4月29日
    會面之錄音光碟及錄音譯文、原告胡○堯星展銀行信用卡之
    附卡在億金珠寶銀樓之消費明細、原告委任中華民國珠寶玉
    石鑑定繳納費用之收據、温○妤國泰人壽系爭保險單及繳費
    期滿證明、保單質借紀錄、保單解約紀錄、原告胡○康陳述
    手稿、原告胡○堯與訴外人即温○妤借款對象于子雁Line對話
    紀錄為證(即原證3至8、13至14、16至17；見本院卷一第77
    至91頁、第382至389頁、本卷二第135至141頁)，經審酌上
    開原告提出之證物內容，已與其等主張遭被告3人詐欺款項
    之情節相吻合，足認原告之主張並非全然無據。
　２原告就其本件主張之詐欺取財行為，對被告3人提出刑事告訴
    ，被告3人涉嫌詐欺温○妤（已殁）及其配偶原告胡○堯等人
    ，及違反洗錢防制法等罪嫌，經臺灣新竹地方檢察署檢察官
    提起公訴後，經本院於109年9月14日以109年度金重訴字第1
    號、109年度易字第391號詐欺刑事判決認定：被告丙○○、戊○○以附表所示之方式對温○妤、原告胡○堯施用詐術，致其2
    人陷於錯誤，允諾以附表所示之交易價金購買附表所示之物
    件或委託被告丙○○舉辦附表所示之消災法會或投資被告丙○○
    所屬寶時婕公司之玉石買賣，並於附表所示之時間、方式，
    支付附表「實付金額」欄所示之金額予被告被告丙○○，合計
    11,002,100元等情(附表編號22、23、26係原告胡○堯遭詐欺
    部分；其餘為温○妤遭詐欺部分)，而認被告丙○○、戊○○共犯
    刑法第339條第1項之詐欺取財罪；被告甲○○則有於105年12
    月16日新加坡5日旅程時，故意以話術製造被告丙○○擁有神
    力及所販售玉石之品質佳、價值不斐，加深温○妤對於被告
    丙○○之信任，以遂行被告丙○○其後之詐欺取財犯行，被告甲○○所為乃詐欺取財罪犯罪構成要件以外之助力行為，涉犯刑
    法第30條第1項、第339條第1項之幫助詐欺取財罪；被告甲○○另犯洗錢防制法第14條第1項之洗錢罪。就涉及温○妤、原
    告胡○堯之犯罪事實，被告丙○○經本院刑事庭判處有期徒刑4
    年6月，被告戊○○經本院刑事庭判處有期徒刑4年；被告甲○○
    經本院刑事庭判處有期徒刑10月；又犯洗錢防制法第14條第
    1項之洗錢罪，處有期徒刑1年6月，併科罰金，有期徒刑部
    分定應執行有期徒刑2年(見不爭執事項㈠)。
　３被告3人雖否認對原告胡○堯、温○妤有詐欺取財之侵權行為，
    並以前詞置辯，惟查：
　  依被告3人於刑事案件中之陳述，其等對於原告主張詐欺取
    財之基礎事實，及刑案中認定構成犯罪之證據，其中部分並
    不爭執：
　⑴被告丙○○自承：其與被告甲○○係租屋時認識的朋友，已認識2
    0多年，被告戊○○則係其就讀國中時的童軍老師，自該時起
    認識被告戊○○；新竹縣竹北市○○街之住處為其向被告甲○○購
    買，近年來因為被告甲○○身體狀況不佳，其偶爾會住在被告
    甲○○三民路之住處；刑事案件中扣得上載有「寶時婕藝術珠
    寶」、「副總喬詩」、「設計總監喬絲琳」之名片(見臺灣
    新竹地方檢察署108年度偵字第12186號卷二第50頁)，其上
    登載之0000000000、0000000000號行動電話門號均為其申辦
    ，其中0000000000門號則交予被告甲○○使用；在被告甲○○家
    中扣得之筆記本7本（即臺灣新竹地方檢察署108年度偵字第
    12186號卷八編號D4-10-1至D4-10-7）均為其所有(見本院10
    9年度金重訴字第1號卷一第162頁、卷二第21至26頁、第164
    頁、卷三第31至32頁)。
　⑵被告戊○○自承：其之前是被告丙○○就讀新竹縣竹東國民中學
    時期之老師，退休之後在廟裡面上佛學課程；與被告丙○○一
    起去做法會時，在法會上認識訴外人乙○○，之後乙○○帶其女
    兒温○妤、原告胡○堯與其見面認識(見本院109年度金重訴字
    第1號卷二第10至13頁)。
　⑶被告甲○○自承：其與被告丙○○是很好的朋友，因其身體不好
    ，被告丙○○會至其住處照顧；其知道被告丙○○在販賣玉石，
    來源為中國大陸，其並曾與被告丙○○共同出國收購玉石；被
    告丙○○販賣珠寶、玉石所得有存放在其住處；約是106年間
    陸陸續續少量，至108年間分批較大量將錢及玉石拿至其住
    處存放，當時可以看出那是錢及玉石，也知道是被告丙○○賣
    玉石所得的錢；105年12月間曾與被告丙○○、訴外人即前揭
    刑事判決認定之被害人范○○、温○妤、原告胡○康至新加坡旅
    遊及開設銀行帳戶，且當時其並無配偶，然確有向范○○、温
    ○妤、原告胡○康等人稱老公在國外做生意，生意做得還不錯
    等情（見本院109年度金重訴字第1號卷一第174至176頁、卷
    二第37至40頁、卷五第205至214頁）。
　４次查，被告丙○○於刑事案件偵查及準備程序中陳稱：其沒有
    通靈、陰陽眼、感應靈魂、為人算命預知某人將發生事情之
    能力等語；且否認曾向被害人稱預見他們本人親友會遭遇不
    測或疾病或有過世之家人、親友或冤親債主會找他們，所以
    要花錢買玉石、玉器或利用法器辦法會來解決；並否認其本
    身曾舉辦消災法會，而稱法會應由被害人自行向寺廟報名等
    情（見臺灣新竹地方檢察署108年度偵字第12186號卷一第48
    至49頁、卷四第400頁，見本院109年度金重訴字第1號卷二
    第29頁)，且經刑事案件詳細調查，亦未發現可證明被告丙○○、戊○○舉辦之過爐儀式、消災法會存在之人證、物證，可
    見被告丙○○、戊○○收取本件原告胡○堯、温○妤給付之款項後
    ，並未舉行任何消災法會，亦未將其等所販售之玉器、玉石
    等物件交由宗教人士加持、開光，已堪認定。
　５再查，原告温○妤於刑事案件中，就其遭被告戊○○利用温○妤
    之母親即訴外人乙○○之管道取得聯繫後，被告戊○○再向温○
    妤介紹被告丙○○，被告丙○○、戊○○利用被告戊○○曾任國中教
    師、校長之身分取得温○妤之信任，及利用温○妤之父親過世
    未久之情境，由被告戊○○向温○妤誆稱被告丙○○能預見未來
    災難，並有消災解厄之神力，被告丙○○、戊○○又宣稱係觀音
    菩薩要拯救温○妤而派遣被告丙○○前來，據以向温○妤施以詐
    術稱其等所販售之玉器、珍珠、木雕、佛珠等物品得以幫助
    温○妤或原告胡○堯、胡○堯避免災厄，保佑身體健康，帶來
    財運、良好人際關係；及宣稱販售之物品珍貴稀有可以保值
    ，或寶時婕公司存在並提供代客轉售玉石，可投入資金獲取
    利潤等情，已為詳實之指述。原告胡○堯於刑事案件中對於
    ：温○妤告稱被告戊○○介紹被告丙○○與伊，及於附表編號22
    之事件中，被告戊○○與丙○○一搭一唱，對其施以詐術稱温○
    妤已過世之父親要其投資，不會有任何風險，以此遊說其投
    資寶時婕公司420萬元；被告丙○○並稱投資款除了用在投資
    以外，還會幫其與温○妤辦理過爐、消災儀式，直到約定給
    付投資盈餘之日期屆至，則再稱另有投資項目或辦理其他消
    災法會等情，亦陳述明確。再者，温○妤、原告胡○堯於刑事
    案件中陳述除互核相符之外，亦與同一刑事案件之被害人即
    羅○○、蔡○○、乙○○、温○○、范○○、李○○、林○○、方○○、易○○
    、黃○、林○○、余○○、廖賴○○、鍾○○陳稱遭被告丙○○、戊○○
    施以詐術致陷於錯誤，而購買被告丙○○、戊○○所販售之玉石
    等物品、舉辦消災法會，或投資被告丙○○、戊○○玉石買賣之
    內容大致相符，此有本院109年度金重訴字第1號判決內，温
    ○妤、原告胡○堯及上開被害人陳述之記載可憑（見本院109
    年度金重訴字第1號刑事判決第18至50頁）。衡諸上開被害
    人中，雖乙○○為温○妤之母親，而温○○、范○○分別為温○妤之
    胞弟及弟媳，其他被害人既非親屬亦非熟識之友人，然均指
    稱被告丙○○、戊○○以類同之手法施以詐術，內容互核相符，
    足見其等指述之情節應屬可信。
　６又查，被告丙○○、戊○○雖否認施以上開詐術，惟對於原告主
    張之附表編號1至6、編號8、10、13至15、18至19、23、27
    所示之交易存在，且温○妤已給付如附表「實付金額」欄所
    示之款項，均不爭執，僅部分抗辯温○妤另與他人間存有轉
    賣之關係；而就編號7、11(佛手蓮花部分)、26所示之交易
    ，亦僅抗辯附表內記載温○妤給付之金額有誤(見本院卷四第
    151至160頁)。而刑事案件中原告胡○堯、胡○康指認出温○妤
    購買後經被告丙○○藉故取回，並於被告甲○○住處扣得之附表
    編號2、4、6、7、9、11(佛手蓮花部分)所示物品，及雖未
    經被告丙○○取回，然於被告甲○○住處扣得同款物品之附表編
    號3、26所示物品(見臺灣新竹地方檢察署108年度偵字第948
    3號卷一字第111至116頁)，經臺灣新竹地方檢察署檢察官囑
    託中華民國珠寶玉石鑑定所鑑定其材質及市價，鑑定意見均
    如附表「鑑定結果」欄所載，此有中華民國珠寶玉石鑑定所
    109年3月4日鑑所傑字第109030460166號函及所附中華民國
    珠寶玉石鑑定所表列式鑑定鑑價證書1份、新竹縣政府警察
    局竹北分局扣押物品清單、扣案玉器送鑑清單等附於刑事案
    件卷宗內可佐（見109年度金重訴字第1號卷二第329至501頁
    ）。依上開鑑定結果，被告丙○○、戊○○販售予温○妤之玉器
    等物品，鑑定價值較高者為2,500元之14k金項鍊及1,600元
    之天然白色翡翠，其餘物品之價值均在數百元至1,000元之
    間，顯與其等宣稱為珍貴稀有物品之性質有別，惟其等向温
    ○妤收取最低6,600元，最高145,000元之價金，部分物品另
    收取3,600元至6,600元之「過爐費用」，足見被告丙○○、戊○○確係以劣等材質之玉器等物，佯裝具有保值性之高級玉器
    販賣，並收取其等自承未執行之過爐費用。此外，並得以此
    推論被告丙○○、戊○○係利用前揭怪力亂神之詐術，致温○妤
    陷於錯誤，同時相信前揭玉器等物品具有消災解厄之功效，
    及被告丙○○、戊○○宣稱之市場價值，並於意思自由受侵害之
    情形下，未能查證及理性判斷即以高價購買該等物品。
　７被告甲○○抗辯其並未向温○妤、原告胡○堯販售任何玉器、木
    雕，或遊說進行消災法會，其雖於105年12月16日至20日與
    被告丙○○及温○妤、原告胡○康、訴外人范○○前往新加坡旅遊
    ，惟僅單純受好友即被告丙○○邀請而自費同行，並無原告胡
    ○康、訴外人范○○所指幫助被告丙○○詐欺之行為，縱於聊天
    過程中有虛假之陳述，亦與後續温○妤向被告丙○○、戊○○購
    買玉器等物品間無因果關係。至於其住處雖借予被告丙○○暫
    住，被告丙○○並因此放置8,900萬元現金於屋內，惟被告丙○○之現金與其個人所有之28,39萬餘元現金係放置於不同房間
    ，並無混同或由被告甲○○代為保管被告丙○○現金之情事，且
    其亦未以積極作為將被告丙○○所有之現金合法化或藏匿，而
    係一目了然放置於原處，被告甲○○亦無洗錢之行為。從而，
    其並無對温○妤、原告胡○康詐欺取財之侵權行為，亦無因洗
    錢、藏放被告丙○○、戊○○詐欺取財不法所得之共同侵權行為
    云云，惟查：
　⑴原告胡○康於刑事案件審理中證稱：其母親温○妤認識被告丙○○後，均稱呼其為「程老師」；105年12月16日與温○妤、舅
    媽(即訴外人范○○)一起去新加坡約5天，因為被告丙○○說中
    國大陸會打過來，臺灣的帳戶都不能用會被凍結，所以要在
    國外開一個帳戶將錢存進去，以後中國大陸打過來，逃離臺
    灣時還有一筆錢可以用，當時温○妤、訴外人范○○就相信被
    告丙○○等人的說法，去新加坡開戶；同行的人有被告丙○○、
    甲○○、温○妤、訴外人范○○與伊；一開始被告丙○○說被告甲○○是要一起來開戶的，後來被告甲○○沒有開戶，因為被告丙○○好像是說被告甲○○在新加坡哪間銀行已經有一個帳戶了。
    在新加坡過程中，被告甲○○叫温○妤、訴外人范○○叫她「喬
    姐」，所以伊就叫她「喬阿姨」，當時其等均以為被告甲○○
    姓喬，被告丙○○跟被告甲○○感覺是認識很多年的好朋友，被
    告甲○○對被告丙○○的態度是平起平坐，不像伊、温○妤對被
    告丙○○是很尊敬被告丙○○、很有禮貌的那種感覺，有次被告
    甲○○說，她早上起來有看到被告丙○○在誦經，然後被告甲○○
    又轉過去問被告丙○○說她自己不小心發出怪聲有沒有吵到被
    告丙○○，被告丙○○就回說她是在誦什麼經保佑其等今天開戶
    可以很順利的完成，當時伊不知道被告甲○○為什麼要講這句
    話，但伊最近想起來，伊覺得被告甲○○可能是要讓其等相信
    被告丙○○真的很認真的在誦經、真的有神力。另外有一天吃
    早餐的時候，被告甲○○看到温○妤、訴外人范○○手上的手鐲
    ，被告甲○○就說手鐲顏色很漂亮，比她老公買給她的還漂亮
    ，被告甲○○說她老公給她的手鐲好幾十萬，都沒有温○妤、
    訴外人范○○的手鐲顏色那麼漂亮，因為温○妤跟訴外人范○○
    的手鐲都是向被告丙○○買的，感覺就是要讓其等相信被告丙○○賣給其等的東西真的是很好、很高級的東西等語（見本院
    109年度金重訴字第1號卷四第248至272頁）。
　⑵訴外人范○○於刑事案件審理中證稱：因為被告丙○○答應歸還
    伊的一些投資款項及消災法會款項，於被告丙○○所說的歸還
    日都沒回來，一開始被告丙○○以之後中國大陸會打過來，要
    資產配置，且中國大陸有管控、公司一天只能匯50萬元的說
    法，後來就開始叫其等要去新加坡開戶，便利匯款等，所以
    才會有新加坡之行，並指名伊跟温○妤要去開戶，並要求温○
    妤帶胡○康去；被告丙○○說另外一個人跟其等一樣是他的客
    戶，也要去新加坡開戶，是被告甲○○，當時並不知道他是誰
    ；當伊在銀行填資料時，被告甲○○就在旁邊，伊問被告丙○○
    為何被告甲○○不用填資料，被告丙○○稱被告甲○○已有新加坡
    花旗銀行的帳戶，所以不用開戶；在新加坡這五天，其等早
    上幾乎都一起吃早餐聊天，大約到第三天與被告甲○○沒那麼
    生疏，被告甲○○就有提到伊跟温○妤的手鐲怎麼那麼漂亮、
    是在哪裡買的、跟誰買的，其等就說跟被告丙○○買的，然後
    被告甲○○自己手上也戴了一個手鐲，被告甲○○說她的手鐲是
    她老公用58萬元買給她的，但是都沒有伊與温○妤的好看，
    還當著其等的面跟被告丙○○說「妳下次這種的也要留給我」
    。還有一天是開戶那天早上吃早餐的時候，被告甲○○就有跟
    其等講說她早上3、4點起來上廁所，看到被告丙○○3 、4 點
    就在那邊打坐、都不動，真的修練很辛苦，那麼早就要爬起
    來等，其等聽了都很感動，聽到被告丙○○為了其等做這種辛
    苦的修練，就覺得其等真的沒有相信錯人；還有一次被告丙○○在講手機的時候，伊剛好走到被告甲○○旁邊，因為伊看被
    告丙○○跟被告甲○○關係比跟被告戊○○還好，伊就問甲○○說：
    妳跟丙○○應該是認識很久、很好的朋友？然後被告甲○○就說
    沒有，只認識被告丙○○3年，是透過她老公認識被告丙○○的
    ，因為她老公在大陸做生意，被告丙○○都給她老公指點，所
    以賺很多錢；被告甲○○還曾經在吃早餐的時候，跟被告丙○○
    假裝在討論他老公的生意，被告甲○○就說「我老公生意…」
    怎樣怎樣的；被告丙○○還說她老公有雙重國籍，好像過很好
    、很優渥的生活；被告甲○○讓我們覺得被告丙○○很厲害，還
    說連明星都要找他處理事情，被告甲○○說她老公的生意都是
    靠被告丙○○指點的、賺很多錢，讓我們覺得丙○○好像可以掌
    握一些未來的事情，預知投資什麼東西好，做什麼投資不好
    、會有風險，被告丙○○之前有說他會開天眼，伊自己就會往
    那邊去想；被告甲○○加強其等相信被告丙○○（見本院109年
    度金重訴字第1號卷四第212至246頁）。
　⑶原告胡○康及訴外人范○○於於刑事案件中針對105年12月16日
    至20日新加坡行之陳述，經檢察官、被告3人之辯護人交互
    詰問，內容互核相符，且訴外人范○○並具結擔保其證述之真
    實性，應認可信。依上可知，被告甲○○雖未直接指稱被告丙○○擁有特定之神力，惟其先配合被告丙○○稱其與温○妤、訴
    外人范○○均為客戶之說法，佯稱只認識被告丙○○3年，降低
    温○妤、訴外人范○○之戒心，再虛構其老公在大陸做生意，
    經被告丙○○指點後獲利頗豐之情節，使温○妤、訴外人范○○
    誤信被告丙○○確有其他客戶，且具有社會經驗之企業家亦信
    賴被告丙○○之能力，並依其建議投資事業等情。再者，被告
    甲○○與温○妤、原告胡○康、訴外人范○○相處過程中，當可發
    現其等尊稱被告丙○○為「老師」，對於被告丙○○表現恭敬，
    且被告甲○○自承知悉温○妤、訴外人范○○係前往新加坡開設
    銀行帳戶（見本院109年度金重訴字第1號卷五第216頁），
    又於其等前往銀行開戶時共同前往，是被告甲○○對於温○妤
    、訴外人范○○係依被告丙○○指示在該國開設帳戶，自然充分
    知悉，其又於開戶當日向温○妤、原告胡○康、訴外人范○○等
    人陳稱被告丙○○在早上3、4點起床打坐、誦經，使被告丙○○
    得以接續稱其誦經係為求開戶順利，增加温○妤、訴外人范○○對被告丙○○之正面印象。又查被告甲○○自承知悉被告丙○○
    在販賣玉石，並曾與被告丙○○共同出國收購玉石等情，並對
    前述温○妤、訴外人范○○對被告丙○○高度信賴之事實有所認
    知，竟又謊稱自己配戴之手鐲是其老公以58萬元之價格購買
    後贈與，再稱讚温○妤、訴外人范○○配戴之玉鐲比其配戴者
    更美觀、有價值等情，則被告甲○○主觀上對於自身行為得以
    將温○妤、訴外人范○○對被告丙○○之信賴，連結至被告丙○○
    所販售之玉器等物品，加強其等嗣後向被告丙○○、戊○○購買
    之意願，自亦有所認知。從而，原告主張被告甲○○以上開行
    為對温○妤施以詐術，與被告丙○○、戊○○之詐欺行為，共同
    造成温○妤陷於錯誤，而為附表編號25至58「實付金額」欄
    之給付，被告甲○○為共同侵權行為人等情，應屬有據。
　⑷另查，刑事案件中於被告甲○○住處扣得現金117,398,500元、
    玉石1,258件(1,569個)、金飾50件(58個)，其中8,900萬元
    現金為被告丙○○所有，其餘現金為被告甲○○所有，
　　玉石中有4盒翡翠玉墜係被告甲○○所有，其餘均係被告丙○○
    所有，金飾為被告丙○○販售予被告甲○○等情，經被告丙○○、
    甲○○於刑事案件中自承無訛(見本院109年度金重訴字第1號
    卷二第39頁、卷五第199至210頁)，並有搜索扣押筆錄、扣
    押物品目錄表、現場照片10張可資佐證（見臺灣新竹地方檢
    察署108年度偵字第12186號卷二第75至88頁）。且被告甲○○
    自承被告丙○○所有之現金，係販賣珠寶、玉石之所得，被告
    丙○○自106年至108年間分批將現金及玉石存放於該處，已如
    前述。再依被告甲○○於刑事案件調查局詢問中之陳述，被告
    丙○○販售玉石後所得會交予被告甲○○，由伊放在住處之鞋盒
    中，再由被告丙○○放到行李箱內，所以會由被告甲○○將被告
    丙○○販售玉石的所得，及被告甲○○個人所有現金裝置於鞋盒
    中，再由被告甲○○將鞋盒編號並記錄金額於筆記本中等語(
    見本院卷三第223至225頁)，及上述被告甲○○筆記本中關於
    各鞋盒清點時間、存放金額之紀錄（見臺灣新竹地方檢察署
    108年度偵字第12186號卷四第160頁、第194至197頁），可
    知被告甲○○至遲於105年11至12月，即已負責管理、存放被
    告丙○○此前所得之大筆現金。
　⑸再參諸被告丙○○雖於刑事案件中辯稱：8,900萬元中包含賣珊
    瑚所得3,900萬元、日本珍珠跟進口服飾800萬元，紅寶石、
    藍寶石430萬元、玉石百雕跟義大利飾品960萬元、投資黃金
    買賣之本金價利潤2,100萬元，投資黃金的資金來源是伊將
    房屋賣出、借款所得、賣精品服飾所得，還有其父親之資產
    云云，抗辯8,900萬元現金另有合法之來源云云。惟此與被
    告甲○○陳稱該筆款項係被告丙○○賣玉石所得等情不符，被告
    丙○○又未提出任何書面資料佐證上開合法收入來源存在，顯
    難認可採。因此，被告甲○○管理存放之款項，為温○妤、原
    告胡○堯等詐欺取財之被害人受被告丙○○、戊○○、甲○○（其
    參與之附表編號25至58部分）施以詐術，陷於錯誤而以購買
    玉器等物品，投資玉石買賣，或給付過爐、開光費用、舉辦
    消災法會之原因，而給付予被告3人，應堪認定。被告甲○○
    雖另抗辯並不知悉被告丙○○、戊○○詐欺取財之情事，亦無協
    助掩飾、隱匿贓款之行為云云。惟查，被告甲○○自承80餘年
    間將所有之房屋租給被告丙○○，自該時起兩人為熟識之朋友
    ，嗣於92年間被告甲○○將房屋賣予被告丙○○，惟邀請被告丙○○至新住處一起居住並照顧伊，其後被告甲○○再搬遷至另一
    房屋，被告丙○○考量伊身體不好，又搬入同住，足見兩人已
    同住十餘年，關係匪淺，實難想像被告甲○○對於被告丙○○以
    詐欺方式販賣玉石等物品賺取收入之過程全然不知。況且，
    被告甲○○為被告丙○○管理、存放之現金高達8,900萬元，而
    最晚自105年間起，即以現金存放於被告甲○○之住處而未存
    放於金融機構或進行其他投資理財之運用，依被告甲○○之智
    識程度，及其自承曾從事珠寶、玉石生意之事實（見本院10
    9年度金重訴字第1號卷三第20頁），被告甲○○辯稱不知此為
    無法存入金融機構之不法所得云云，顯與經驗法則有違。從
    而，原告主張被告甲○○將被告丙○○、戊○○如附表所示之詐欺
    取財所得分裝於鞋盒、行李箱，並登錄金額於筆記本上管理
    ，藏放於自身之住處，據以切斷該等款項於外觀上與被告丙○○、戊○○之關聯，被告3人基於共同侵害温○妤、原告丁○○財
    產權之目的範圍內，各自分擔行為之一部，互相利用他人之
    行為，以達成前開目的，且其等均係基於故意而為上開行為
    ，故被告3人為共同侵權行為人等情，應屬有據。
(二)原告胡○堯依民法第184條第1項、第185條第1項、第2項之規
    定，請求被告3人連帶賠償遭詐欺之金額4,404,600元（附表
    編號22、23、26）、鑑定費用18,400元，合計4,423,000元
    ，為有理由：
　１按因故意或過失，不法侵害他人之權利者，負損害賠償責任
    ；數人共同不法侵害他人之權利者，連帶負損害賠償責任；
    民法第184條第1項前段、第185條第1項前段分別定有明文。
    又按所謂共同侵權行為，係指數人共同不法對於同一之損害
    ，與以條件或原因之行為。加害人於共同侵害權利之目的範
    圍內，各自分擔實行行為之一部，而互相利用他人之行為，
    以達其目的者，仍不失為共同侵權行為人，而應對於全部所
    發生之結果，連帶負損害賠償責任（最高法院78年度台上字
    第2479號裁判要旨參照）。
　２經查，原告胡○堯主張如附表編號22、23之「施詐方式」欄所
    示之事實，業據其提出錄音譯文、花旗銀行新竹分行現金提
    款收據、被告丙○○化名「程怡君」簽發之本票影本在卷可稽
    （見本院卷一第79至82頁、第85至90頁），並有被告丙○○筆
    記之記載可佐(見臺灣新竹地方檢察署108年度偵字第12186
    號卷九第194、195頁)，其中錄音譯文、本票及被告丙○○筆
    記關於原告胡○堯付款之日期、投入金額為420萬元(每股70
    萬元×6股)之記載，及其向原告胡○堯保證106年分次返還共4
    80萬元等情，均可互相勾稽，與附表編號22之事實相符；至
    於附表編號23之事實，亦有被告丙○○筆記中「(○妤)保值 麒
    麟拱財」、「7.8K×2個＝15.6K」、「過爐0.66K」、「合計1
    6.26K」之記載可資佐證。被告丙○○、戊○○雖抗辯此係温○妤
    批發玉石去賣而從中獲利云云，惟依温○妤筆記之記載(見臺
    灣新竹地方檢察署108年度偵字第12186號卷十183至204頁、
    第218頁)，固可看出其曾嘗試推銷販賣玉石，並記錄其與潛
    在買家之聯繫情形，惟並無成功售出之記載，甚且同一份筆
    記中尚有「年底前要整筆還，不願分期攤」「說不可給我電
    話，還錢直接匯入帳號就好了」、「晚上才回：要還錢直接
    轉入帳戶」等文字紀錄(見臺灣新竹地方檢察署108年度偵字
    第12186號卷十第190、199頁)，實與原告主張温○妤受被告
    丙○○、戊○○詐欺後經濟陷於困境，因而四處向親友借款等情
    相符，又由此可知筆記本上記載之金額，應為其向親友借款
    未清償之金額，縱温○妤曾因此動念販售玉石賺取收入或以
    玉石抵償債務，亦與原告胡○堯主張如附表編號22、23部分
    之事實並無關聯，無解於被告前揭詐欺取財事實之認定，故
    被告上開抗辯並無可採。
　３次查，原告胡○堯主張如附表編號26之「施詐方式」所示之事
    實，有錄音譯文、被告丙○○筆記之記載可資證明（見本院卷
    一第90頁、臺灣新竹地方檢察署108年度偵字第12186號卷九
    第201頁），其中錄音譯文中，被告丙○○明確提及「○堯你媽
    媽，我知道你媽媽有那血光」等情，被告丙○○筆記中亦有「
    ○妤」、「婆婆如意觀音」等記載，與原告之主張相符，應
    認屬實。被告抗辯未施以詐術、金額有誤云云，與上開客觀
    證據不符，難認有據。
　４綜上，原告胡○堯主張被告丙○○、戊○○以如附表編號22、23、
    26之「施詐方式」欄所示之方式施以詐術，致其陷於錯誤而
    給付被告丙○○、戊○○合計4,404,600元，被告丙○○、戊○○係
    故意不法侵害其財產權等情，應認有理，而被告甲○○以管理
    、存放被告丙○○、戊○○詐欺取財所得款項之方式，共同侵害
    原告胡○堯之財產權，原告胡○堯依民法第184條第1項、第18
    5條第1項、第2項之規定，請求被告3人連帶賠償4,404,600
    元，自有理由。
　５按基於同一原因事實受有損害並受有利益者，其請求之賠償
    金額，應扣除所受之利益，民法第216條之1定有明文。被告
    丙○○、戊○○雖辯稱原告胡○堯於附表編號26之事實中，尚受
    領B貨翡翠（酸液填充處理翡翠）材質之如意觀音玉器1個(
    價值為600元)，應自原告上開請求賠償之金額中扣除云云。
    惟查，被告丙○○對被告施以怪力亂神之詐術，被告戊○○亦於
    一旁鼓吹購買，始讓原告胡○堯在意思自由受侵害之情形下
    購買前揭玉器，業經本院認定如前。原告胡○堯當時如知悉
    此為被告丙○○、戊○○所施之詐術，當無購買之理。而考量玉
    器、飾品類之物品，其價值並非來自客觀上之功用，而係來
    自於配戴者因配戴於身而產生滿足、愉悅之主觀上利益，如
    非基於自由意願購買取得者，縱使該物品之新品在市場上具
    有一定之經濟價值，亦難認其所有人受有利益。何況，原告
    胡○堯本件因受詐欺損失財物，本屬不幸之經歷，如謂其保
    有本件受詐欺而買受之玉器係受有利益，實與現實情形相悖
    。再者，原告胡○堯買受系爭玉器迄今已逾4年，系爭玉器亦
    可能因折舊而減損價值，如另行出售又須花費尋找出賣管道
    之時間成本，是亦不得以原告胡○堯可將其出售取得金錢，
    而認其受有利益。從而，被告抗辯應依鑑定結果將胡○堯取
    得之B貨翡翠材質如意觀音玉器價值600元自其損害金額中扣
    除，為無可採。
　６再按，被害人為證明損害發生及其範圍所必要之費用，應納
    為損害之一部分，得請求加害人賠償（最高法院93年度台上
    字第1159號判決意旨參照）。查玉器之市場價值，須經專業
    人員以科學儀器鑑定始能查知，一般人則不具有此類知識，
    原告於刑事案件偵查中，自行委由中華民國珠寶玉石鑑定所
    鑑定被告丙○○、戊○○出售之手鐲、項鍊等物品，因此支出鑑
    定費用18,400元乙節，有鑑定費用繳費收據在卷可稽（見本
    院卷一第382至383頁），且臺灣新竹地方檢察署檢察事務官
    於109年2月15日該署108年度偵字第9483號偵查案件之詢問
    中，亦徵詢原告胡○堯、訴外人范○○是否同意將被告丙○○、
    戊○○販售之玉器、珠寶自行送往中華民國珠寶玉石鑑定所，
    並自行負擔鑑定費用，此有詢問筆錄在卷可考(見臺灣新竹
    地方檢察署108年度偵字第9483號卷一第108頁)，足見原告
    胡○堯主張之鑑定費用確為證明損害發生及範圍所必要，此
    與司法實務上常見身體受傷害之被害人，為取得醫院診斷證
    明書證明所受傷勢而支出費用之情形相類，應認與加害人之
    侵權行為間具有相當因果關係。因此，原告胡○堯依民法第1
    84條第1項、第185條第1項、第2項之規定，請求被告3人連
    帶賠償18,400元，為有理由。原告胡○堯合計得請求之損害
    賠償金額為4,423,000元（4,404,600＋18,400）。至原告胡○
    堯依民法第179條請求被告返還不當得利部分，因與損害賠
    償之請求屬於訴之客觀合併中之選擇合併，本院既認原告胡
    ○堯損害賠償之請求全部有理由，就不當得利之請求，即無
    庸再予審究，附此敘明。
(三)原告胡○堯、胡○康依民法第184條第1項、第185條第1項、第
    2項、第179條、第195條第1項之規定及繼承之法律關係，請
    求被告連帶給付温○妤遭詐欺之金額5,601,500元為其等公同
    共有，為有理由，逾此金額之請求，則為無理由：
　１原告主張温○妤受詐欺之損害金額（全部給付金額扣除被告返
    還金額）5,601,500元部分：
　⑴原告胡○堯、胡○康主張被告丙○○、戊○○以附表編號22、23、2
    6以外之「施詐方式」欄所載怪力亂神之詐術，致温○妤陷於
    錯誤，誤信被告丙○○、戊○○販售之玉器等物品，具有消災解
    厄之功效，且於市場上具有相當之價值，及誤信被告丙○○具
    有神力，得進行消災法會消除温○妤本人、原告胡○堯、胡○
    康、温○妤之母親、原告胡○堯之雙親於未來可能發生之災禍
    ，因而分別給付附表編號編號22、23、26以外之「實付金額
    」欄所載之款項予被告丙○○、戊○○，而被告甲○○則負責將被
    告丙○○、戊○○上開詐欺所得之款項，登錄於筆記本上管理，
    並藏放於自己之住處，被告3人共同侵害温○妤之財產權等情
    ，業經認定如判決理由五（一）部分。被告丙○○、戊○○雖抗
    辯温○妤實係向其等2人批發玉石，另行出售予他人獲利，其
    間並未受詐欺云云，惟依温○妤筆記內記載之內容(見臺灣新
    竹地方檢察署108年度偵字第12186號卷十第183至204頁、第
    218頁)，未能證明被告抗辯温○妤實際成交獲利之事實，反
    與附表編號55至58「施詐方式」欄所載之事實較為相符，亦
    如判決理由五(二)２所述。又温○妤受詐欺而買受被告丙○○、
    戊○○販售之玉器等物後，縱有與他人間之交易關係，則亦與
    本件認定之侵權行為事實無涉，是被告此部分之抗辯並無可
    採。
　⑵被告丙○○、戊○○雖抗辯原告主張附表編號29至58「施詐方式
    」欄所載之事實，即被告丙○○、戊○○以舉辦消災法會為由，
    要求温○妤向親友借款後給付現金等情，除原告胡○堯、訴外
    人乙○○於刑事案件中之陳述外，並無確實之證據，不應認定
    該部分之事實云云。惟查，原告主張温○妤係受被告丙○○、
    戊○○之詐術影響，始於107年3月至8月間向他人借款等情，
    有被告丙○○之筆記內容可資佐證，其中記載編號29款項來自
    「(米)」即温○妤之綽號「小米」、「(婆)」即温○妤之婆婆
    (臺灣新竹地方檢察署108年度偵字第12186號卷十一第49頁)
    ，並有記載分次給付之日期及金額，此與原告胡○堯雙親自
    其等帳戶領款之日期及金額大致相符，亦有存摺影本可資佐
    證（見臺灣新竹地方檢察署108年度偵字第12186號卷十一第
    129至136頁），堪認被告丙○○確有取得温○妤向原告胡○堯雙
    親借款所得之現金。且觀諸温○妤與其母親即訴外人乙○○之L
    ine對話紀錄，温○妤多次提及「彭老師」即被告戊○○，且稱
    「彭老師打給我，他說明天不處理好，明天就處理你」、「
    阿公說○妤可是我的女兒，誰准這樣欺負她」，「阿公說：
    姓官的你竟然做出這種事，不得好死，你領的7年國民年金
    是我女兒幫我繳的，你憑什麼拿走，25萬全部還給女兒，那
    是他的。我每天晚上會帶著温氏歷代祖先去找你，你等著吧
    」及不斷以「阿公說…」威脅乙○○還款等情(見臺灣新竹地方
    檢察署108年度偵字第9483號卷一第160至176頁)，此與原告
    主張温○妤受被告丙○○、戊○○詐欺，依其等二人之指示，稱
    係温○妤已往生之父親要求乙○○付款予温○妤，再由温○妤將
    款項交予被告丙○○、戊○○等情相符；同時於對話中並可看出
    温○妤於107年6月至7月間，已深陷被告詐術之中，意思決定
    能力降低，無法接受乙○○勸說之情節(見臺灣新竹地方檢察
    署108年度偵字第9483號卷一第171至173頁)；而附表編號36
    、41、46、50之事實，亦有被告丙○○之筆記載明温○妤借款
    之對象(見臺灣新竹地方檢察署108年度偵字第12186號卷十
    一第52、53頁)，足以證明温○妤向其等所借之款項確已給付
    予被告。另就其餘金流部分，原告亦提出借據(見臺灣新竹
    地方檢察署108年度偵字第9483號卷一第148至159頁)、刷卡
    紀錄(見本院卷一第91頁)、保單質借及解約紀錄(見本院卷
    一第388至389頁)為證，自堪信為真實。從而，被告丙○○、
    戊○○前揭抗辯，並無可採。
　⑶被告丙○○、戊○○雖抗辯附表編號11「施詐方式」載稱被告丙○○已將佛手蓮花項鍊取回，惟此與胡○康於刑事案件偵查中之
    證述不符，故檢察官囑託鑑定之結果(佛手蓮花玉器價值僅3
    50元)，應與被告丙○○、戊○○販售之物品無關云云。惟查，
    被告丙○○、戊○○販售予温○妤之玉器品項眾多，被告丙○○尚
    須以筆記記錄各次所施之詐術及交易之品項內容，原告胡○
    康無法明確記憶各個物品於其受詢問時所載之位置，亦與常
    情相符，且温○妤將項鍊將交由被告丙○○取回，也未必為原
    告胡○康所知悉，是無法逕以此為有利被告之判斷。況且，
    被告丙○○、戊○○並不否認曾販售附表編號11之佛手蓮花項鍊
    予温○妤，並有被告丙○○筆記可資佐證【見臺灣新竹地方檢
    察署108年度偵字第12186號卷八(附表誤載為卷九應予更正)
    第231頁】，縱使佛手蓮花項鍊無法依刑事案件中之鑑定結
    果認定，衡酌該次交易之日期為105年2月1日，於此之前被
    告丙○○、戊○○已經以附表編號1至10「施詐方式」欄所載之
    方式對温○妤連續施以詐術，且由温○妤後續受騙之情形觀之
    ，詐術之效果應仍繼續存在，則被告丙○○、戊○○抗辯温○妤
    係基於自由之意願購買該佛手蓮花項鍊，則無可採。
　⑷被告丙○○、戊○○抗辯原告主張附表編號22、23、26以外之「
    實付金額」欄所載與事實不符，茲分述如下：
　Ａ附表編號7、8、9部分：
　　被告丙○○、戊○○抗辯附表編號7記載温○妤實際給付金額為14
    3,200元，惟實際上應為43,200元，其餘100,000元温○妤未
    為給付，而編號9之交易則已取消，被告丙○○、戊○○另將温○
    妤為編號9所付之定金12,000元抵充編號8購買珍珠耳環之價
    金云云。惟查，被告丙○○筆記有關此筆交易部分，固記載：
    彌勒佛、大勢至菩薩「合計14.32K-定4.32K，尚欠10K」等
    情(見臺灣新竹地方檢察署108年度偵字第12186號卷八第93
    頁)，然同一筆記後續先將温○妤未給付之10萬元與附表編號
    9之18.92萬元彙整為28.92萬元，又記載其於11月9日、11月
    20日、12月2日共給付112,000元(見臺灣新竹地方檢察署108
    年度偵字第12186號卷八第102、109頁)，足見温○妤後續確
    已給付該筆款項，而其他12,000元(112,000-100,000)，則
    為編號9之定金。至於被告抗辯編號9之交易已取消，定金12
    ,000元改為抵充編號8之價金云云，則無證據可資佐證，難
    認屬實。從而，被告關於附表編號7、8、9實際給付金額之
    抗辯，並無可採。
　Ｂ附表編號11部分：
　　被告丙○○、戊○○抗辯附表編號11記載温○妤實際給付金額為3
    3,800元，惟實際上應為29,200元，其餘4,600元温○妤未為
    給付云云。惟查，被告丙○○筆記有關此筆交易部分，已將温
    ○妤分期給付之金額：定金1萬元、2月16日給付4,600元、不
    明日期給付5,200元、2月16日給付6,000元、3月11日給付8,
    000元等情紀錄明確(見臺灣新竹地方檢察署108年度偵字第1
    2186號卷八第231頁)，合計金額為33,800元(10,000+4,600+
    5,200+6,000+8,000)，故原告主張之損害金額應無違誤。
　Ｃ附表編號12部分：
　　被告丙○○、戊○○抗辯附表編號12記載温○妤實際給付金額為1
    4,000元，惟實際上該筆交易嗣已取消云云。惟查，被告丙○○筆記有關此筆交易部分，記載「定金0.5K」、「○妤珍珠分
    期.9K」、「6月3000 7月3000 8月3000」等情，與附表編號
    12「實付金額」欄所載之總額14,000元(5,000+3,000+3,000
    +3,000)相符(見臺灣新竹地方檢察署108年度偵字第12186號
    卷八第211頁、卷九第175頁)，被告並未舉證證明交易已取
    消及已將温○妤給付之前揭款項退還，則被告之抗辯為無理
    由。
　Ｄ附表編號16、17部分：
　　被告丙○○、戊○○抗辯附表編號16温○妤實際給付金額為508,6
    00元，惟實際上應為454,000元，編號17之交易與附表編號1
    6相同，係買賣同一物件，温○妤並未另給付54,600元而屬重
    複列計云云。惟查，被告丙○○筆記有關編號16、17交易部分
    ，已明確記載「○妤：女兒(情煞)(小學6年級升國一年)」、
    「41.8K過爐3.6K合計45.4K」，及「木雕(貝貝)5.46K」(貝
    貝為原告胡○康之綽號；見本院109年度金重訴字第1號卷四
    第273頁)、「先生(木雕)3尊佛：4.8K+0.66K合計5.46K」(
    見臺灣新竹地方檢察署108年度偵字第12186號卷九第174頁)
    ，觀諸上開內容，除可認定温○妤確係受被告丙○○、戊○○詐
    欺，誤信其等可化解原告胡○康之情煞，而約定給付454,000
    元外，並已約定給付被告2組木雕之價金各54,600元；又温○
    妤並未立即付款，而於後續給付此部分款項時，温○妤為配
    偶即原告胡○堯購買之木雕，亦係與温○妤自己或為女兒即原
    告胡○康購買之木雕並列計算債務金額
　　，此依被告丙○○筆記後續之記載即明(見臺灣新竹地方檢察
    署108年度偵字第12186號卷九第121頁)。依此可知，附表編
    號16、17事實中，温○妤受被告丙○○、戊○○詐欺而買受之木
    雕共有2組，價金均為54,600元，並非重複列計。從而，編
    號16、17事實中，温○妤之損害金額應分別為508,600元(消
    災法會454,000元+木雕54,600元)、54,600元，被告前揭抗
    辯應屬無據。
　Ｅ附表編號20、21、24、28部分：
　　原告主張被告丙○○、戊○○有如附表編號20、21、24、28「施
    詐方式」欄所示之侵權行為，温○妤因此給付「實付金額」
    之款項等情，而觀諸被告丙○○筆記之記載，温○妤給付之款
    項均為其向被告丙○○、戊○○買受附表所示之物品而給付之定
    金，且温○妤均已給付（見臺灣新竹地方檢察署108年度偵字
    第12186號卷八第190頁、卷九第131、194、206頁）。因此
    ，被告丙○○、戊○○抗辯後續之價金温○妤未付清，縱然屬實
    ，其等亦未證明已將前述温○妤給付之定金返還，則被告丙○○、戊○○以此為由抗辯毋庸賠償温○妤此部分之損害，為無理
    由。
　Ｆ附表編號25：
　　被告丙○○、戊○○抗辯附表編號25「施詐方式」欄中所載温○
    妤購買老種翡翠貔貅之交易嗣已取消，温○妤實際上為給付
    款項云云，惟查被告丙○○筆記記載：「老種翡翠貔貅＄43.8K
     入4.5K 過爐0.66K」、「6月20日(進)」等情(見臺灣新竹
    地方檢察署108年度偵字第12186號卷九第199頁)，足認温○
    妤確已給付444,600元(438,000+6,600)，被告之抗辯並無可
    採。
　⑸按基於同一原因事實受有損害並受有利益者，其請求之賠償
    金額，應扣除所受之利益。經查，被告丙○○曾匯款温○妤共
    計996,000元(800,000+196,000)，此為兩造所不爭執(見不
    爭執事項㈢)，且原告亦自承被告丙○○上開匯款之原因，係基
    於被告丙○○、戊○○詐術之內容，佯稱係給付原告胡○堯投資
    寶時婕公司之本金及盈餘，藉此取信温○妤及原告胡○堯，自
    堪認與温○妤因詐欺而受有損害係基於同一原因。從而，温○
    妤因附表編號22、23、26以外「施詐方式」欄所載之侵權行
    為所受損害金額，應以附表編號22、23、26以外「實付金額
    」欄之總額6,597,500元，扣除被告丙○○匯還之996,000元後
    ，認定為5,601,500元。被告丙○○、戊○○雖抗辯被告丙○○尚
    有自行轉帳及委由被告戊○○匯款共計350,100元至温○妤之帳
    戶內，亦應自温○妤之損害金額中扣除云云。惟查，金錢給
    付之原因眾多，縱認匯款屬實，被告丙○○是否係基於詐欺取
    財之同一原因事實而為給付，被告並未舉證以實其說，則其
    上開抗辯自不足採。至於被告丙○○、戊○○另抗辯附表編號2
    至11所示之物品既已交付予温○妤，應依鑑定結果，將該等
    物品之價值共計9,600元自温○妤之損害金額內扣除云云。然
    查，温○妤受被告丙○○、戊○○之詐欺，陷於錯誤而買受該等
    物品，而依此類玉器等飾品之性質，不能認受詐欺而購買之
    温○妤係受有利益，業如前述(見判決理由五(二)５)，故温○
    妤之損害金額亦無庸扣除該等物品之價值共計9,600元。
　⑹綜上，温○妤因被告3人之共同侵權行為，受有5,601,500元之
    損害，而温○妤於000年00月0日死亡，原告胡○堯、胡○康為
    温○妤之繼承人（見本院卷一第170頁至第178頁），其等2人
    依民法第184條第1項、第185條第1項、第2項之規定及繼承
    法律關係，請求被告3人連帶給付5,601,500元為其等2人公
    同共有，為有理由。
　２原告主張温○妤將系爭保單解約之差額損失976,739元部分：
　⑴按保險契約終止時，保險費已付足二年以上，如有保單價值
    準備金者，保險人應返還其保單價值準備金；要保人終止保
    險契約，而保險費已付足一年以上者，保險人應於接到通知
    後一個月內償付解約金；其金額不得少於要保人應得保單價
    值準備金之四分之三；保險費付足一年以上者，要保人得以
    保險契約為質，向保險人借款。保險人於接到要保人之借款
    通知後，得於一個月以內之期間，貸給可得質借之金額，保
    險法第116條第7項、第119條第1項及第120條第1項、第2項
    分別定有明文。次按保險法施行細則第11條規定，本法所稱
    保單價值準備金，指人身保險業以計算保險契約簽單保險費
    之利率及危險發生率為基礎，並依主管機關規定方式計算之
    準備金。故保單價值準備金係要保人預繳保費之積存，乃彰
    顯要保人預繳保費積存而來之現金價值，作為要保人以保單
    向保險人借款或因其他事由得請求保險人給付時，保險人應
    給付要保人金額之計算基準，為要保人在人身保險契約中，
    對保險人所享有權利之一。
　⑵經查，温○妤於107年8月間因受被告之詐欺，而依其等2人之
    指示，四處籌措金錢交付被告丙○○、戊○○，以支應其等詐術
    中稱要辦理消災法會，避免冤親債主造成親友未來災厄之費
    用，固經本院認定如前。惟查，原告胡○康手稿中稱：「戊○○主動開口問媽媽說：『你那個保單吼，看有沒法給他解約掉
    ，其實這也是你爸爸的意見，反正之後中共打過來那也用不
    到了…』媽媽有猶豫了一下萬一以後生病怎麼辦之類的，但因
    為戊○○有提到阿公，所以媽媽還是聽話的解約掉了。」、「
    戊○○之前好像有提過地下錢莊，可是媽媽知道如果去了可能
    一輩子都完蛋了，所以堅持拒絕。」等語（見本院卷二第13
    7至139頁），堪認温○妤於107年8月29日將系爭保單解約時
    ，固然急於尋覓財源給付被告要求給付之款項，惟就應自何
    處取得款項尚保有一定自主決定能力。
　⑶且查，温○妤將系爭保單質借取得之893,000元、解約金132,3
    54元中，因受被告丙○○、戊○○詐欺而給付之部分，業已計入
    前述判決理由五(三)１認定之損害金額中，而依上開保險法
    之規定及最高法院判決意旨，保單價值準備金為要保人累積
    所繳保險費存放於保險人處，扣除必要支出後，用以支應未
    來保險金給付之金錢。其具體金額與保險給付金額間之比例
    ，則係依利率、危險發生率等參數經保險人依主管機關之規
    定計算而得。因此，温○妤依系爭保單之約定，於保險事故
    發生時，得領取20萬元之年金(生存保險金)，及200萬元之
    身故保險金之利益，在其將系爭保單解約而取得解約金時，
    即以解約金及清償保單質借債務等利益之形式提前實現。且
    其中温○妤以現金交付被告之款項部分，本院已逕列為温○妤
    受被告詐欺之損害，自不能再將温○妤因系爭保單解約，而
    不能依該保單之約定領取上開保險金之結果，重複列計為被
    告3人共同侵權行為所致生之損害。
  ⑷基上所述，原告胡○堯、胡○康主張温○妤因被告3人詐欺取財
    之共同侵權行為，受有保單解約差額損失976,739元之損害
    ，為無理由，其等依侵權行為及繼承之法律關係，請求被告
    3人連帶給付976,739元，為無理由，不應准許。原告胡○堯
    、胡○康雖另依民法第179條之規定，請求被告3人返還受領
    之不當得利976,739元，惟就原告主張温○妤所受之保單解約
    差額損失，被告3人並未受有利益，是原告自無從獲致更有
    利之判決，是該部分之請求已無審究之必要，附此敘明。
六、綜上所述，原告胡○堯依民法第184條第1項、第185條第1項
    、第2項之規定，請求被告3人給付4,423,000元，及被告丙○○自108年6月28日起（見送達證書卷第15頁），被告戊○○自1
    08年7月12日起（見送達證書卷第17頁），被告甲○○自109年
    4月24日起(見本院卷一第400頁)，均至清償日止，按年息百
    分之五計算之利息，為有理由，應予准許。原告胡○康、胡○
    堯依民法第184條第1項、第185條第1項、第2項之規定及繼
    承法律關係，請求被告3人連帶給付5,601,500元，及被告丙○○自108年6月28日起，被告戊○○自108年7月12日起，被告甲○○自109年4月24日起，均至清償日止，按年息百分之五計算
    之利息，為原告胡○康、胡○堯公同共有，為有理由，逾此範
    圍之請求，則無理由，應予駁回。
七、兩造陳明願供擔保，聲請宣告假執行及免為假執行，經核原
    告勝訴部分，合於法律規定，爰分別酌定相當之擔保金額宣
    告之，至原告敗訴部分，其假執行之聲請已失所附麗，應併
    予駁回。
八、本件判決基礎已臻明確，兩造其餘攻擊防禦方法及舉證，於
    判決結果無影響，毋庸一一論列，附此敘明。
九、據上論結，本件原告之訴為一部有理由，一部無理由，依民
    事訴訟法第79條、第85條第2項、第390條第2項、第392條第
    2項，判決如主文。
中　　華　　民　　國　　110 　年　　8 　　月　　12　　日
　　　　          民事第一庭  審判長法  官  彭淑苑
　　　　　　　　　　　　　　　　　　法  官  周美玲
　　　　　　　　　　　　　　　　　　法  官  李宇璿
以上正本係照原本作成。　　　　　　　　　　　　　　　　　
如對本判決上訴，須於判決送達後20日內向本院提出上訴狀。如
委任律師提起上訴者，應一併繳納上訴審裁判費。
中　　華　　民　　國　　110 　年　　8 　　月　　13　　日
                                    書記官  王恬如